【裁判字號】    97,重訴,61
【裁判日期】    980317
【裁判案由】    毒品危害防制條例等
【裁判全文】
臺灣桃園地方法院刑事判決              97年度重訴字第61號
公  訴  人  臺灣桃園地方法院檢察署檢察官
被      告  甲○○
                    3樓
選任辯護人  喬國偉 律師
被      告  乙○○
                    1之1號
選任辯護人  張人志律師
上列被告因違反毒品危害防制條例案件，經檢察官提起公訴（97
年度偵字第20635 號），本院判決如下︰
    主  文
甲○○共同運輸第一級毒品，處有期徒刑拾伍年陸月。扣案之第
一級毒品海洛因（其中貳包合計淨重佰拾貳點玖陸公克，其
中貳包合計淨重佰拾陸點貳公克）沒收銷燬之，扣案之前
開毒品包裝塑膠袋、塑膠膜壹批（其中貳包之空包裝袋總重捌拾
伍點貳玖公克，其中貳包之包裝袋總重為捌拾貳點貳陸公克）、
男用涼鞋壹雙、女用球鞋壹雙均沒收，扣案之運輸第一級毒品所
得美金壹仟壹佰元，與共犯乙○○連帶沒收之。
乙○○共同運輸第一級毒品，處有期徒刑拾伍年陸月。扣案之第
一級毒品海洛因（其中貳包合計淨重佰拾貳點玖陸公克，其
中貳包合計淨重佰拾陸點貳公克）沒收銷燬之，扣案之前
開毒品包裝塑膠袋、塑膠膜壹批（其中貳包之空包裝袋總重捌拾
伍點貳玖公克，其中貳包之包裝袋總重為捌拾貳點貳陸公克）、
男用涼鞋壹雙、女用球鞋壹雙均沒收，扣案之運輸第一級毒品所
得美金壹仟壹佰元，與共犯甲○○連帶沒收之。
    事  實
一、甲○○、乙○○2 人均明知海洛因係屬毒品危害防制條例第
    2 條第2 項第1 款所列之第一級毒品，不得製造、運輸、販
    賣或轉讓，亦係行政院依懲治走私條例第2 條第4 項授權公
    告之甲類第4 款管制進出口物品，未經許可不得運輸，亦不
    得私運進口，竟與某真實姓名、年籍不詳綽號「阿祥」之成
    年男子（下稱「阿祥」），共同基於運輸及私運管制物品第
    一級毒品海洛因之犯意聯絡，於民國97年9 月10日，由甲○
    ○、乙○○共同搭乘長榮航空公司BR－265 號班機前往柬埔
    寨金邊市地區，「阿祥」並於97年9 月17日16時許，前往甲
    ○○與乙○○住宿之飯店內，指示甲○○及乙○○將藏有第
    一級毒品海洛因之鞋子穿回臺灣，再前往機場入境室大門外
    面等待接貨之人，即會有人前往接應，事成後甲○○即可取
    得新臺幣（下同）15萬元，而乙○○亦可取得10萬元，甲○
    ○、乙○○應允後，隨即收下「阿祥」所交付之事先分別已
    將第一級毒品海洛因以塑膠袋包裝後再用塑膠膜裹覆置於鞋
    底之男用涼鞋（內含第一級毒品海洛因2 包，合計淨重332.
    96公克，空包裝總重85.29 公克、純度87.19%，純質淨重29
    0.31公克）及女用球鞋（內含第一級毒品海洛因2 包，合計
    淨重336.32公克，空包裝總重82.26 公克、純度86.11%，純
    質淨重289.61公克）各1 雙，甲○○並收取「阿祥」所給付
    之食宿費用美金1,200 元，乙○○則收取本件運輸毒品之部
    分代價美金1,100 元，甲○○、乙○○隨即於97年9 月18日
    共同自柬埔寨金邊市搭乘港龍航空KA－430 號班機返臺，於
    同日20時許返抵我國高雄國際機場，而將上揭第一級毒品海
    洛因運輸入境臺灣，惟於同日20時40分許，旋為財政部高雄
    關稅局駐機場海關人員在臺灣高雄國際機場內攔檢，並會同
    刑事警察局偵三隊、基隆市警察局第四分局、高雄市政府警
    察局刑事警察大隊員警查獲，扣得甲○○所穿著之男用涼鞋
    內1 雙（其內藏有第一級毒品海洛因2 包，合計淨重332.96
    公克，空包裝總重85.29 公克、純度87.19%，純質淨重290.
    31公克）、乙○○所穿著之女用球鞋1 雙（其內藏有第一級
    毒品海洛因2 包，合計淨重336.32公克，空包裝總重82.26
    公克、純度86.11%，純質淨重289.61公克）及其2 人運輸毒
    品所得之美金1,100 元等物。
二、案經基隆市警察局第四分局報請臺灣桃園地方法院檢察署檢
    察官偵查起訴。
    理  由
一、程序部分：
  (一)被告之自白，非出於強暴、脅迫、利誘、詐欺、疲勞訊問、
    違法羈押或其他不正之方法，且與事實相符者，得為證據，
    刑事訴訟法第156 條第1 項定有明文。被告乙○○雖辯稱：
    警詢中所言不實在，係海關的查獲人員要求伊坦承犯行才可
    以回家，伊在警詢時才承認，伊不知道是那位官員跟伊講那
    些話，後來到了檢察官那裡，伊想說講的內容也要一致，所
    以伊才講的跟警詢筆錄一樣云云，辯護人辯護稱：被告乙○
    ○於遭查獲時，在高雄關稅局、基隆市政府警察局、第1 次
    檢察官訊問及鈞院羈押庭所為之自白，均是受到不正誘導而
    本於想早點回家之心態下所為，不具有證據能力云云，惟被
    告乙○○對於係何警員要求其違反意識而為陳述，並無法提
    出員警之姓名以供本院查證，被告乙○○此部分之辯解，已
    難令人採信；且經本院勘驗被告乙○○警詢錄音帶結果，被
    告乙○○當時所為之陳述，與警詢筆錄之記載並無不符，而
    員警與被告乙○○係採一問一答方式，被告乙○○回答問題
    之語氣、音調均屬自然、流暢，堪認係出於被告乙○○自由
    意思而為陳述，此有本院勘驗筆錄1 份附卷可佐（見本院卷
    第158 頁至第179 頁），並無員警脅迫或引誘被告乙○○違
    反其意識而為陳述之情事存在；另於偵查中，經檢察官傳訊
    證人即基隆市政府警察局第四分局偵查隊警員廖志華到庭作
    證，於本院審理中，經本院傳訊證人即財政部高雄關稅局官
    員丙○○到庭作證，均證述並無脅迫、利誘被告乙○○坦承
    知悉鞋內藏有毒品等情，此有訊問筆錄及審判筆錄各1 份附
    卷可佐（見偵卷第120 頁至第122 頁、本院卷第119 頁至第
    121 頁），況觀諸被告乙○○於本院準備程序時，亦供述：
    員警製作筆錄並無以刑求或不正方式取供等語（見本院卷第
    16頁、第35頁），復審酌本件查獲時，員警業已自被告乙○
    ○所穿著之球鞋內扣得上開第一級毒品海洛因2 包在案，事
    證甚為明確，衡情訊問員警亦無誘導被告乙○○就運輸毒品
    是否知悉一節如何陳述之必要，是被告乙○○辯稱係員警要
    伊坦承案情一節，顯與事實不合，不足採信。又被告乙○○
    於查獲後即經警方對其製作筆錄，並隨即解送至臺灣桃園地
    方法院檢察署、本院製作訊問筆錄，考量被告乙○○於製作
    筆錄時應無充裕時間權衡其陳述之利害得失，且其內容亦較
    少受他人干預之可能，其內容應與案件之真實較為相近，是
    被告乙○○於警詢、檢察官訊問及本院羈押庭中所為之自白
    ，應較具有可信度，另參酌被告乙○○所穿著之鞋底內藏有
    第一級毒品海洛因，連同包裝袋總重共計418.58公克，平均
    每包重約209.29公克，重量非輕，且各包毒品海洛因係以塑
    膠袋外裹塑膠膜多層包裝藏入球鞋鞋底內，任何人一旦穿著
    該球鞋，定可感覺到該球鞋鞋底並非平整，內有異物，重量
    逾重等情，始符常情，被告乙○○辯稱：完全不知悉鞋內藏
    有第一級毒品海洛因等情，顯屬臨訟卸責之詞，不足採信。
    是本院認被告乙○○上開警詢、檢察官訊問及本院羈押庭中
    之自白應具有證據能力。
  (二)被告甲○○於警詢、檢察官訊問時以被告身分所為之證述對
    於被告乙○○具有證據能力。
    (1)依大法官會議釋字第582 號解釋意旨，共同被告於被告案
      件中係屬證人，法院應踐行人證之法定調查程序，始具有
      證據能力；而共同被告於被告案件中之警詢、偵查中陳述
      ，因被告無從為詰問，而有礙被告之對質詰問權，應無證
      據能力。再法院就被告之案件對其他共同被告或與被告有
      共犯關係之人調查，均應依人證之調查程序傳喚該共同被
      告或共犯到場，命其立於證人之地位而為陳述，並通知被
      告，使被告有與之對質及詰問其現在與先前陳述之瑕疵的
      機會，以確保其對質詰問權，並藉以發現實體真實（最高
      法院94年度臺上字第1776號判決意旨參照）。
    (2)按被告以外之人於檢察事務官、司法警察官或司法警察調
      查中所為之陳述，與審判中不符時，其先前之陳述具有較
      可信之特別情況，且為證明犯罪事實存否所必要者，得為
      證據，刑事訴訟法第159 條之2 定有明文。證人甲○○於
      本院審理中雖改證述：扣案的鞋子是要回到臺灣的前一天
      傍晚「阿祥」拿給伊的，因為拿鞋子的前一天伊已經與「
      阿祥」講好要幫「阿祥」帶毒品海洛因，當時被告乙○○
      並不在現場，「阿祥」拿鞋子給伊時，伊只有注意伊那雙
      鞋子，「阿祥」有說另外1 雙鞋子順便叫被告乙○○穿上
      ，但是「阿祥」並沒有告訴伊裡面有毒品海洛因，後來等
      到「阿祥」回去後，伊有跟被告乙○○說鞋子是「阿祥」
      送的，並且叫被告乙○○穿穿看，在回國的當天，是「阿
      祥」開車載伊與被告乙○○去機場，在車上被告乙○○與
      「阿祥」並未提到鞋子或是夾帶毒品海洛因的事情云云（
      見本院卷第122 頁至第134 頁），觀諸證人甲○○於查獲
      後即經高雄市政府警察局刑警大隊對其製作筆錄，考量證
      人甲○○於製作筆錄時應無充裕時間權衡其陳述之利害得
      失，其內容亦較少受他人干預之可能，其內容應與案件之
      真實較為相近，參酌上開筆錄之內容均由證人甲○○確認
      無誤後始簽名，又證人甲○○於警詢時供述：因為伊知道
      「阿祥」要伊帶人過去是要夾帶東西，而且會有好處可以
      拿，伊才同意「阿祥」帶人過去柬埔寨，伊這次去柬埔寨
      就是「阿祥」打電話叫伊從臺灣過去，如果有人可以帶，
      就順便帶過去，所以伊就約被告乙○○前往柬埔寨，順便
      去玩等語（見偵卷第11頁、第13頁），衡諸常情，證人甲
      ○○與被告乙○○並無素怨，且為男女朋友關係，當無故
      為反於真實之陳述而誣陷被告乙○○之必要，且證人甲○
      ○上開證述之內容，亦同使自己遭受刑事追訴，警員在詢
      問證人甲○○之前有依法告知其所得行使之3 項權利，其
      學歷依警詢筆錄所載既為高職肄業，其對於警員之權利告
      知內容自應甚為明瞭，證人甲○○並無辯稱在警詢訊問筆
      錄有何違反其真意之部分，顯見上開在警詢訊問筆錄均是
      出於證人甲○○之自由意識，且與事實相符，綜合以上情
      況判斷，本院認證人甲○○於警詢時之陳述，具有較可信
      之特別情況。是證人甲○○於警詢中陳述與在本院審理時
      陳述不符之處，因其警詢中之陳述具有較可信之特別情況
      ，且為證明犯罪事實存否所必要，此項審判外之陳述自具
      有證據能力。
  (三)卷附法務部入出境資料、高雄關稅局扣押貨物、運輸工具收
    據及搜索筆錄、勘驗筆錄、自願性同意搜索筆錄、基隆市警
    察局第四分局扣押物品目錄表、查獲乙○○攜帶毒品案查扣
    物證一欄表各1 份（見本院卷第10頁、第11頁、第65頁、第
    65-1頁、第158 頁至第179 頁、偵卷第21頁、第24頁、第61
    頁、第64頁），性質上分別為公務員職務上製作之證明文書
    、紀錄文書，復各無刑事訴訟法第159 條之4 第1 款所定顯
    有不可信之情況，且無證據證明係公務員違背法定程序所取
    得，依法均有證據能力。又卷附法務部調查局濫用藥物實驗
    室鑑定書2 份（見偵卷第103 頁、第104 頁），性質上雖亦
    為被告以外之人於審判外之書面陳述，依據前開規定，屬於
    傳聞證據，惟該項證據係檢察官依刑事訴訟法第208 條第1
    項之規定所為，依同法第15 9條第1 項規定屬傳聞之例外，
    有證據能力。
  (四)扣案之第一級毒品海洛因4 包（其中2 包合計淨重332.96公
    克，空包裝總重85.29 公克、純度87.19%，純質淨重290.31
    公克，其中2 包合計淨重336.32公克，空包裝總重82.26 公
    克、純度86.11%，純質淨重289.61公克）、男用涼鞋1 雙、
    女用球鞋1 雙、美金1,100 元，均係公務員依法定程序搜索
    、扣押所取得，且與本案有直接關聯性，是認前揭扣案物亦
    有證據能力。
二、訊據被告甲○○對於上開事實坦承不諱，被告乙○○則矢口
    否認有上開犯行，辯稱：這次去柬埔寨是被告甲○○說要帶
    伊去玩的，在柬埔寨時被告甲○○送給伊1 雙鞋子，伊就將
    鞋子穿回臺灣，並不知道鞋子裡面藏有第一級毒品海洛因云
    云，張人志律師為被告乙○○辯護稱：從證人甲○○之證述
    可知，被告乙○○並不知悉鞋內有毒品，無運輸毒品之故意
    ，與被告甲○○更無犯意聯絡，且從被告乙○○自白之內容
    可知，被告乙○○供述收取毒品之地點均不一致，若被告乙
    ○○欲坦承犯行，何以需前後供述不一致，而被告乙○○自
    白之內容，與被告甲○○自白之內容均不相符，顯見被告乙
    ○○之自白有重大瑕疵，真實性有重大疑義，況且本案係被
    告甲○○在臺灣高雄機場先遭警查獲，若被告乙○○知悉所
    穿之鞋內藏有毒品海洛因，被告乙○○看見被告甲○○遭警
    查獲，理應是找機會處理或湮滅毒品海洛因，豈有可能繼續
    排隊入關等待檢查，均足以證明被告乙○○不知鞋內藏有毒
    品海洛因云云。經查：
  (一)訊據被告甲○○對於運輸第一級毒品海洛因入境臺灣之犯行
    ，業於偵查及本院審理時坦承不諱，並有查獲現場照片2幀
    及扣押物品清單、被告甲○○入出境紀錄查詢資料、高雄關
    稅局扣押貨物、運輸工具及搜索筆錄各1 份在卷可稽（見本
    院卷第10頁、第65頁、偵卷第25頁），而自被告甲○○所穿
    著之涼鞋內取出之粉末經送驗結果，確為第一級毒品海洛因
    （合計淨重332.96公克，空包裝總重85.29 公克、純度87.1
    9%，純質淨重290.31公克）無誤，有法務部調查局濫用藥物
    實驗室鑑定書1 份附卷可佐（見偵卷第103 頁），足認被告
    甲○○之自白與事實相符，應堪採信。
  (二)被告乙○○雖以前揭情詞置辯，惟查：
    1.被告乙○○於97年9 月18日，與被告甲○○自柬埔寨金邊
      市搭乘港龍航空KA－430 號班機返臺，於同日20時許返抵
      我國高雄國際機場，於同日20時40分許，為財政部高雄關
      稅局駐機場海關人員在臺灣高雄國際機場內攔檢，並於被
      告乙○○所穿著之球鞋內扣得第一級毒品海洛因2 包（合
      計淨重336.32公克，空包裝總重82.26 公克、純度86.11%
      ，純質淨重289.61公克），此部分之事實為被告乙○○所
      不否認，並有高雄關稅局扣押貨物、運輸工具及搜索筆錄
      暨法務部調查局濫用藥物實驗室鑑定書1 份附卷可稽（見
      本院卷第65-1頁、偵卷第104 頁），此部分之事實，應堪
      認定。
    2.據被告乙○○於本院羈押庭時供述：扣案的第一級毒品海
      洛因是在回國的前一天下午「阿祥」所交付的，攜帶第一
      級毒品海洛因之代價為新臺幣10萬元，是「阿祥」交鞋子
      給伊的時候說的，當時伊與被告甲○○都在房間內，「阿
      祥」是各給伊與被告甲○○1 雙男用與女用的鞋子，要伊
      與被告甲○○入境臺灣時就將這2 雙鞋子穿在腳上，伊與
      被告甲○○在旅館時就知道鞋內藏有毒品海洛因，當天「
      阿祥」有先給伊1,100 美金，「阿祥」也有拿一些錢給被
      告甲○○，但是伊不知道是多少錢，機票及食宿都是「阿
      祥」負擔的，去的機票錢是先出的，「阿祥」有答應過去
      柬埔寨那邊會補助等情（見97年度聲羈字第692 號卷第6
      頁、第7 頁），核與證人甲○○於警詢及本院審理時證述
      ：「阿祥」是在97年9 月17日要回臺灣的前一天16時許，
      將鞋子拿到伊住的飯店交給伊等情相符（見偵卷第10頁背
      面、本院卷第125 頁），是被告乙○○於97年9 月17日在
      柬埔寨金邊地區，與被告甲○○共同向「阿祥」收取內藏
      有第一級毒品海洛因之男用涼鞋1 雙及女用球鞋1 雙，而
      於97年9 月18日與被告甲○○共同運輸第一級毒品海洛因
      入境臺灣之事實，應堪認定。至於被告乙○○於警詢及檢
      察官訊問時供述：伊是跟被告甲○○到柬埔寨認識1 名叫
      「阿祥」的人，於前往柬埔寨第3 天在1 家餐廳與「阿祥
      」見面，「阿祥」交給伊鞋子時，伊並不清楚鞋子裡面有
      什麼東西，「阿祥」說將鞋子穿進臺灣可以有新臺幣10萬
      元的代價，當天「阿祥」是拿出2 雙鞋子，1 雙是給伊，
      1 雙是給被告甲○○，上飛機之前伊有問「阿祥」為何將
      鞋子穿回臺灣就可以有新臺幣10萬元，並且鞋子穿起來不
      舒服裡面有硬塊，當伊要用手指摳鞋墊時，「阿祥」馬上
      制止伊並就說裡面有毒品海洛因，「阿祥」說這些話時被
      告甲○○有在場，但是伊不知道被告甲○○有無聽到，伊
      並不清楚鞋子裡面有放多少的毒品海洛因，伊是因為錢才
      冒險等語（見偵卷第13頁至第16頁、第75頁、第76頁），
      雖被告乙○○對於在何處收取內藏有毒品海洛因之鞋子及
      何時知悉鞋內藏有毒品海洛因等情前後供述不一，然就其
      明知為海洛因仍運輸入臺之主要事實則始終陳述一致，衡
      諸運輸第一級毒品海洛因入境係屬重罪，被告乙○○若非
      知悉其所穿著之球鞋內藏有毒品海洛因，被告乙○○斷無
      可能坦承運輸第一級毒品海洛因之犯行，況如前所述，本
      院審酌被告甲○○於警詢、本院審理中所供述收取內藏有
      毒品海洛因鞋子之地點、時間，核與被告乙○○於本院羈
      押庭時所供述之時間、地點均相符，自應以被告乙○○於
      本院羈押庭時所為之供述較為可採，尚不得以被告乙○○
      此部分自白之些微瑕疵，全盤推翻被告乙○○其餘自白之
      真實性。
    3.被告甲○○於本院審理時雖以證人身分證述：這次是伊約
      被告乙○○到柬埔寨，預計行程為10天，前5 天都去柬埔
      寨看「阿祥」要租的魚塭，地點是靠近柬埔寨金邊的郊區
      ，後5 天就是在柬埔寨金邊附近逛逛、買東西，伊的旅費
      是「阿祥」支付的，被告乙○○的旅費是伊支付的，伊去
      看魚塭時，被告乙○○也會一起去，要出發之前伊有去換
      了美金1,830 元，伊放在被告乙○○那裡美金1,100 元，
      被告乙○○本身並無帶錢前往柬埔寨，從到柬埔寨的第2
      天到最後一天都有與「阿祥」見面，扣案的鞋子是要回到
      臺灣的前一天傍晚「阿祥」拿給伊的，因為拿鞋子的前一
      天伊已經與「阿祥」講好要幫「阿祥」帶毒品海洛因，當
      時被告乙○○並不在現場，「阿祥」拿鞋子給伊時，伊只
      有注意伊那雙鞋子，「阿祥」有說另外1 雙鞋子順便叫被
      告乙○○穿上，但是「阿祥」並沒有告訴伊裡面有毒品海
      洛因，後來等到「阿祥」回去後，伊有跟被告乙○○說鞋
      子是「阿祥」送的，並且叫被告乙○○穿穿看，伊沒有問
      「阿祥」怎麼知道被告乙○○穿著多大的鞋子，「阿祥」
      也沒有事先詢問伊被告乙○○穿的鞋子有多大，在回國的
      當天，是「阿祥」開車載伊與被告乙○○去機場，在車上
      被告乙○○與「阿祥」並未提到鞋子或是夾帶毒品海洛因
      的事情云云（見本院卷第122 頁至第134 頁），惟據被告
      甲○○所證述之內容，「阿祥」與被告乙○○並非熟識，
      「阿祥」並未詢問被告甲○○有關被告乙○○穿著鞋子之
      尺寸為何，「阿祥」何以會知悉應贈送何種尺寸鞋子給被
      告乙○○？況且被告甲○○運輸毒品入境所使用之工具即
      為鞋子，對於「阿祥」表示欲交付另1 雙女用球鞋給予被
      告乙○○，被告甲○○豈會毫無疑問，即代為轉交扣案之
      女用球鞋予被告乙○○？另觀諸被告甲○○於警詢時供述
      ：因為伊知道「阿祥」要伊帶人過去是要夾帶東西，而且
      會有好處可以拿，伊才同意「阿祥」帶人過去柬埔寨，伊
      這次去柬埔寨就是「阿祥」打電話叫伊從臺灣過去，如果
      有人可以帶，就順便帶過去，所以伊就約被告乙○○前往
      柬埔寨，順便去玩等語（見偵卷第11頁、第13頁），顯見
      被告甲○○偕同被告乙○○至柬埔寨之目的，即係要運輸
      第一級毒品海洛因入境臺灣；另參酌被告乙○○於本院審
      理時供述：伊這次跟被告甲○○去柬埔寨是要去金邊看有
      無事情可以做，因為被告甲○○之前說要去柬埔寨投資小
      生意，伊不清楚被告甲○○出國時帶了多少金錢，伊身上
      的美金1,100 元是被告甲○○在柬埔寨給伊的，因為伊在
      柬埔寨感冒，被告甲○○表示如果他不在，可以讓伊方便
      吃飯，伊不清楚美金1,100 元被告甲○○從何而來，伊與
      被告甲○○在柬埔寨沒有做什麼事，就是到處逛逛吃飯，
      而且後來伊感冒，都沒有出去，伊在柬埔寨時並沒有看到
      「阿祥」，也沒有與「阿祥」一起去參觀魚塭，伊穿回來
      的那雙鞋子是要回臺灣的那天被告甲○○在飯店交給伊的
      等情（見本院卷第134 頁至第137 頁），被告乙○○與證
      人甲○○關於在柬埔寨之行程、與「阿祥」之接觸、被告
      乙○○取得扣案女用球鞋之時、地等情，均有重大歧異，
      益徵證人甲○○於本院審理時所為之證述，係為偏頗被告
      乙○○之詞，不足採信。
    4.至於張人志律師雖另辯護稱：本案係被告甲○○在臺灣高
      雄機場先遭警查獲，若被告乙○○知悉所穿之球鞋內藏有
      毒品，被告乙○○看見被告甲○○遭警查獲，理應是找機
      會處理或湮滅毒品，豈有可能繼續排隊入關等待檢查，足
      以證明被告乙○○不知鞋內藏有毒品云云。惟據證人證人
      甲○○於本院審理時證述：伊是在排隊等檢查護照時，官
      員叫伊到檢查臺檢查，當時被告乙○○在另外1 個窗口排
      隊等檢查護照，距離伊的窗口有3 個窗口遠等語（見本院
      卷第128 頁、第129 頁），證人丙○○於本院審理時證述
      ：被告2 人是被內政部警政署入出國及移民署官員攔檢後
      ，才被帶到海關行李檢查臺檢查，帶被告2 人去入境搜身
      室詳細檢查，就發現鞋子內藏有毒品海洛因等語（見本院
      卷第119 頁至第120 頁），可知被告甲○○係於排隊檢查
      護照時，內政部警察署入出國及移民署官員始要求被告甲
      ○○至行李檢查臺檢查行李，惟被告乙○○距離被告甲○
      ○尚有一段距離，斯時被告乙○○雖未逃逸，惟此僅可能
      被告乙○○尚不知悉被告甲○○業已遭警監控，抑或可能
      被告乙○○認渠等毒品藏放之位置隱密，員警不易查獲，
      或認為僅有被告甲○○遭警查獲，其尚可得逞，原因多端
      ，然被告乙○○未趁隙逃逸，亦不能遽以認定被告乙○○
      不知悉所穿之女用球鞋內藏有第一級毒品海洛因，辯護人
      上開所辯，顯無法為有利於被告乙○○之認定。
  (三)綜上所述，被告甲○○之自白與事實相符，被告乙○○前開
    所辯，要屬事後空言避就推諉圖卸之詞，殊無可採。從而，
    本件事證已臻明確，被告甲○○、乙○○犯行洵堪認定，應
    予依法論科。
三、按海洛因為毒品危害防制條例第2 條第2 項第1 款所列之第
    一級毒品，不得製造、運輸、販賣、意圖販賣而持有、轉讓
    、施用及持有。另行政院依懲治走私條例第2 條第4 項規定
    公告毒品危害防制條例所列毒品屬甲項第4 目管制進出口物
    品，不得進出口。核被告甲○○、乙○○所為，係犯毒品危
    害防制條例第4 條第1 項之運輸第一級毒品罪、懲治走私條
    例第2 條第1 項之私運管制物品進口罪。又被告甲○○、乙
    ○○及「阿祥」間就上述犯行，均有犯意聯絡及行為分擔，
    均為共同正犯。被告甲○○、乙○○持有第一級毒品海洛因
    之低度行為，為運輸之高度行為所吸收，不另論罪。被告甲
    ○○、乙○○以一行為，同時觸犯毒品危害防制條例第4 條
    第1 項及懲治走私條例第2 條第1 項二罪，為想像競合犯，
    應依刑法第55條前段規定從一重之毒品危害防制條例第4 條
    第1 項運輸第一級毒品罪處斷。再按運輸第一級毒品罪之法
    定刑為「死刑或無期徒刑；處無期徒刑者，得併科新臺幣1,
    000 萬元以下罰金」，然同為運輸第一級毒品之人，其原因
    動機不一，犯罪情節未必盡同，或有大宗運輸者，亦有中、
    小之分，其運輸行為所造成危害社會之程度自屬有異，法律
    科處此類犯罪，所設之法定最低本刑卻同為「無期徒刑，得
    併科新臺幣1,000 萬元以下罰金」，不可謂不重。於此情形
    ，倘依其情狀處以有期徒刑，即足以懲儆，並可達防衛社會
    之目的者，自非不可依客觀之犯行與主觀之惡性二者加以考
    量其情狀，是否有可憫恕之處，適用刑法第59條之規定酌量
    減輕其刑，期使個案裁判之量刑，能斟酌至當，符合比例原
    則。經查：被告甲○○、乙○○於私運毒品來臺之第一級毒
    品海洛因驗餘共淨重669.28公克，雖非微量，惟較諸一般毒
    梟運輸毒品少者數千公克，多者以公斤計比較，其等犯罪情
    節與大量走私運輸毒品以牟取暴利之人顯有重大差異，且被
    告乙○○前無前科，有臺灣高等法院被告前案紀錄表1 份附
    卷可憑，偶因一時思慮不周，攜帶第一級毒品海洛因入境臺
    灣，致觸犯法定刑為死刑或無期徒刑之重罪，情輕法重，如
    科以最輕之刑，仍嫌過重，客觀上足以引起一般人之同情，
    其犯罪情狀尚堪憫恕，應依刑法第59條規定酌量減輕其刑。
    爰審酌被告甲○○、乙○○僅因缺錢花用，即受託為人攜帶
    第一級毒品海洛因入境，參以被告甲○○、乙○○所攜帶入
    境毒品海洛因之數量、濃度，如流入市面，將加速毒品之泛
    濫，對我國社會之安寧秩序及國人之健康所可能產生之危害
    至鉅，被告甲○○於本院運輸毒品所應要角，被告乙○○犯
    後為逃避刑責，於本院審理時否認犯罪事實，態度不佳，惟
    念及被告甲○○於偵查及本院審理中尚能悔悟坦承犯行，復
    參以被告甲○○、乙○○素行、家庭狀況、經濟狀況及智識
    程度，因一時失慮致罹刑章等一切情狀，公訴人雖對被告乙
    ○○具體求處無期徒刑，併科新臺幣100 萬元罰金，本院以
    上開理由認雖宣告法定最低本刑無期徒刑，猶嫌過重，爰依
    刑法第59條之規定，對被告甲○○、乙○○酌減其刑，各量
    處如主文所示之刑，以資懲儆，並啟自新。
四、沒收：
  (一)扣案粉末4 包，經送法務部調查局鑑定結果，均含有第一級
    毒品海洛因成分（其中2 包合計淨重332.96公克，純度87.1
    9%，純質淨重290.31公克，其中2 包合計淨重336.32公克，
    純度86.11%，純質淨重289.61公克），有法務部調查局濫用
    藥物實驗室鑑定書2 紙在卷可憑（見偵卷第103 頁、第104
    頁），不問屬於犯人與否，均應依毒品危害防制條例第18條
    第1 項前段規定，併予宣告沒收並銷燬。
  (二)又按「犯毒品危害防制條例第4 條至第9 條、第12條、第13
    條或第14條第1 項、第2 項之罪者，其供犯罪所用或因犯罪
    所得之財物，如屬犯人所有，均應沒收之，法院無審酌餘地
    。而毒品之外包裝有防止毒品裸露、逸出及潮濕之功用，並
    便於攜帶及運輸，其係供販賣、運輸、寄藏或持有毒品所用
    之物，至為顯然。如其外包裝應屬可與毒品析離者，自應依
    第19條第1 項規定諭知沒收」，最高法院著有95年度臺上字
    第5707號判決意旨參照。查包裝第一級毒品海洛因所用之塑
    膠袋、塑膠膜1 批（其中2 包空包裝總重85.29 公克、其中
    2 包空包裝總重82.26 公克），既與第一級毒品海洛因分別
    秤其重量，有上開鑑定書2 紙在卷可考，則與第一級毒品海
    洛因即無難以析離而無法個別宣告沒收之情事（最高法院92
    年度臺上字第6911號刑事判決意旨可資參照），另扣案男用
    涼鞋1 雙及女用球鞋1 雙與上開包裝毒品所用之塑膠袋、塑
    膠膜1 批均係「阿祥」及被告甲○○、乙○○用以夾藏運輸
    毒品海洛因入境之用，均具有防止本案查扣第一級毒品海洛
    因裸露、逸出及潮濕之功用，並便於攜帶及運輸，亦均係共
    犯「阿祥」所有且供本件犯罪所用之物，均應依毒品危害防
    制條例第19條第1 項規定，併予宣告沒收。又上開物品既已
    扣案，自無不能沒收之虞，自無庸一併諭知不能沒收時，追
    徵其價額（最高法院95年度臺上字第3133號判決意旨參照）
    。
  (三)另按毒品危害防制條例第19條第1 項規定，犯販賣、運輸毒
    品罪者，其犯罪所得之財物，均沒收之，係採義務沒收主義
    ，故其犯罪所得之對價，不問其中成本若干，利潤多少，均
    應全部諭知沒收，以貫徹政府查禁煙毒之決心，並符立法本
    旨（最高法院95年度臺上字第3133號判決要旨參照）。經查
    本案扣案之美金1,100 元，係被告乙○○自共犯「阿祥」處
    取得之運輸毒品代價，已如前述，係屬其等犯罪之所得，依
    上開規定，自應予沒收。又按共同正犯，應對犯罪之全部事
    實負責，是就共同正犯所得財物應合併計算，全部追繳沒收
    ，方為適法（司法院2024號解釋、最高法院64年臺上字第26
    13號判例要旨參照）。再「按毒品危害防制條例第19條第1
    項固規定『犯第4 條至第9 條、第12條、第13條或第14條第
    1 項、第2 項之罪者，其供犯罪所用或因犯罪所得之財物，
    均沒收之，如全部或一部不能沒收時，追徵其價額或以其財
    產抵償之』。但共同正犯之犯罪所得為現款時，因係合併計
    算，且於全部或一部不能沒收時，以其財產抵償之，為避免
    執行時發生重複沒收、抵償之情形，故各共同正犯之間係採
    連帶沒收主義，於裁判時僅諭知連帶沒收，不得就全體共同
    正犯之總所得，對各該共同正犯分別重複諭知沒收。原判決
    就本件販賣毒品所得8 千元及5 千元，未分別諭知由共同正
    犯『連帶』沒收，而僅諭知『沒收之』，自有未合（最高法
    院97年度臺上字第1640號判決意旨參照，另最高法院97年度
    臺上字第1478、1495、1996號判決均同此見解）。本案被告
    甲○○、乙○○於形式上雖係各應由「阿祥」給付各自分擔
    工作之代價，惟被告甲○○、乙○○等人既屬共同正犯，自
    應將其自「阿祥」處所得之代價，合併計算共同所得，併予
    全部追繳沒收，是本案被告乙○○所得財物為美金1,100 元
    ，爰依上開規定，於被告甲○○部分，亦予宣告與被告乙○
    ○連帶沒收之。
  (四)再按「毒品危害防制條例第19條所謂犯運輸毒品罪所用之物
    ，必與運輸毒品犯罪本身，有直接密切之關聯為限，與該犯
    罪無直接關係之物品，自不及之」，最高法院著有93年度臺
    上字第1456號判決意旨參照。本件共犯「阿祥」於柬埔寨交
    付被告甲○○之美金1,200 元，係被告甲○○往返臺灣、柬
    埔寨之間必要之交通、食宿支出，業據被告甲○○於本院審
    理中供述明確（見本院卷第131 頁），非供運輸毒品之用，
    亦非運輸毒品所得之對價，不在毒品危害防制條例第19條第
    1 項所規定宣告沒收之列，一併敘明。
五、至公訴檢察官於本院審理時雖另謂：請法院依刑法第90條第
    1 項之規定，併予諭知被告乙○○於刑之執行前，令入勞動
    處所，強制工作等語。惟按有犯罪之習慣或因遊蕩或懶惰成
    習而犯罪者，於刑之執行前，令入勞動處所，強制工作，刑
    法第90條第1 項固定有明文，然查，被告乙○○並無前科，
    有刑案資料查註紀錄表、臺灣高等法院前案紀錄表各1 份附
    卷可按，基此，已難逕認被告乙○○有犯罪之習慣，況依被
    告乙○○本件犯罪情節，亦無從認其因遊蕩或懶惰成習而犯
    罪，是公訴人同時請本院併依刑法第90條第1 項之規定，併
    予諭知被告乙○○於刑之執行前，令入勞動處所，強制工作
    ，於法尚有未合，附此敘明。
據上論斷，應依刑事訴訟法第299 條第1 項前段，毒品危害防制
條例第4 條第1 項、第18條第1 項前段、第19條第1 項，懲治走
私條例第2 條第1 項、第11條，刑法第11條、第28條、第55條前
段、第59條，判決如主文。
本案經檢察官蔡如惠到庭執行職務。
中    華    民    國    98    年    3     月    17    日
                  刑事第四庭  審判長法  官  袁雪華
                                    法  官  林宜靜
                                    法  官  張淑華
以上正本證明與原本無異。
如不服本判決應於收受判決後10日內向本院提出上訴書狀，並應
敘述具體理由。其未敘述上訴理由者，應於上訴期間屆滿後20日
內向本院補提理由書(均須按他造當事人之人數附繕本)「切勿逕
送上級法院」。
                                    書記官  鄭嘉惠
中    華    民    國    98    年    3     月    18    日
毒品危害防制條例第4 條製造、運輸、販賣第一級毒品者，處死
刑或無期徒刑；處無期徒刑者，得併科新臺幣一千萬元以下罰金
。
製造、運輸、販賣第二級毒品者，處無期徒刑或七年以上有期徒
刑，得併科新臺幣七百萬元以下罰金。
製造、運輸、販賣第三級毒品者，處五年以上有期徒刑，得併科
新臺幣五百萬元以下罰金。
製造、運輸、販賣專供製造或施用毒品之器具者，處一年以上七
年以下有期徒刑，得併科新臺幣一百萬元以下罰金。
前四項之未遂犯罰之。
懲治走私條例第2條
私運管制物品進口﹑出口逾公告數額者，處七年以下有期徒刑，
得併科新臺幣二十萬元以下罰金。
以犯前項之罪為常業者，處三年以上十年以下有期徒刑，得併科
新臺幣三十萬元以下罰金。
第一項之未遂犯罰之。
第一項所稱管制物品及其數額，由行政院公告之。


司法院資訊處製作；財團法人民間司法改革基金會備份。
